臺灣高等法院花蓮分院刑事判決　　　　100年度上訴字第180號
上　訴　人　臺灣臺東地方法院檢察署檢察官
上　訴　人
即　被　告　陳勝義
選任辯護人　陳信伍律師（法扶律師）
上列上訴人等因被告違反毒品危害防制條例案件，不服臺灣臺東
地方法院一百年度訴字第五三號中華民國一百年六月二十四日第
一審判決（起訴案號：臺灣臺東地方法院檢察署九十九年度偵字
第一七一一號），提起上訴，本院判決如下：
    主  文
上訴駁回。
    理  由
一、按不服地方法院之第一審判決而上訴者，應向管轄第二審之
    高等法院為之。上訴書狀應敘述具體理由。上訴書狀未敘述
    上訴理由者，應於上訴期間屆滿後二十日內補提理由書於原
    審法院，逾期未補提者，原審法院應定期間先命補正。第二
    審法院認為上訴書狀未敘述理由或上訴有第三百六十二條前
    段之情形者，應以判決駁回之。但其情形可以補正而未經原
    審法院命其補正者，審判長應定期間先命補正。刑事訴訟法
    第三百六十一條、第三百六十七條，分別定有明文。所謂不
    服第一審判決之具體理由，必係依據卷內既有訴訟資料或提
    出新事證，指摘或表明第一審判決有何採證認事、用法或量
    刑等足以影響判決本旨之不當或違法，而構成應予撤銷之具
    體事由，始克當之（例如：依憑證據法則具體指出所採證據
    何以不具證據能力，或依憑卷證資料，明確指出所為證據證
    明力之判斷如何違背經驗、論理法則）；倘僅泛言原判決認
    定事實錯誤、違背法令、量刑失之過重或輕縱，而未依上揭
    意旨指出具體事由，或形式上雖已指出具體事由，然該事由
    縱使屬實，亦不足以認為原判決有何不當或違法者（例如：
    對不具有調查必要性之證據，法院未依聲請調查亦未說明理
    由，或援用證據不當，但除去該證據仍應為同一事實之認定
    ），皆難謂係具體理由，俾與第二審上訴制度旨在請求第二
    審法院撤銷、變更第一審不當或違法之判決，以實現個案救
    濟之立法目的相契合，並節制濫行上訴（最高法院九十七年
    度台上字第八九二號判決參照）。是以上訴人之上訴書狀或
    補提之上訴理由書，雖有敘述上訴理由，惟並未具體敘述第
    一審判決有上述違法、不當情形，即與未敘述具體理由無異
    ，其所為上訴，即不符合上訴之法定要件。
二、檢察官上訴意旨略以：上訴人即被告陳勝義（下稱被告）正
    值壯年，卻不思以正途營生，竟販售具成癮性、濫用性、侵
    害性之第二級毒品甲基安非他命、第三級毒品愷他命以營利
    ，戕害國民健康及危害社會治安至鉅，犯罪情節實屬非輕。
    又販賣第二級、第三級毒品之最輕本刑分別為七年、五年以
    上有期徒刑之罪，本件被告於偵查中及原審審理時均矢口否
    認犯行，態度不佳，毫無悔意，原審就被告販賣第二級毒品
    部分各僅判處有期徒刑七年二月，三次共計二十一年六月；
    販賣第三級毒品部分各僅判處有期徒刑五年二月，三次計十
    五年六月，然原審最後卻僅量處被告應執行有期徒刑九年，
    無疑有變相減刑之感，亦會造成被告及社會大眾誤以為犯罪
    次數越多，可獲得之減刑或定較低之執行刑機會較大，而有
    無法達到社會教化以正人心之憾，上開應執行刑顯然過輕，
    尚難收警惕之效。為此，請將原判決撤銷，另為適法之判決
    云云。
三、被告於法定期間提起上訴，形式上雖提出上訴書狀敘述上訴
    理由，其理由略以：被告雖提起上訴，惟與辯護人研討後認
    為自己確實有錯，願意當庭認罪，請求從輕量刑云云。
四、經查：
（一）按量刑之輕重，係屬事實審法院得依職權自由裁量之事項
      ，茍於量刑時，已依行為人之責任為基礎，並斟酌刑法第
      五十七條各款所列情狀，而未逾越法定範圍，又未濫用其
      職權，即不得遽指為違法（最高法院七十二年度台上字第
      六六九六號判例意旨參照）。查原審已審酌被告年輕力壯
      ，不思藉由正途謀生，為圖私利，竟無視國家杜絕毒品犯
      罪之禁令，販賣第二級、第三級毒品予他人使用，所為足
      以擴散毒品並增加施用毒品之人口，戕害購毒者身心健康
      ，其犯罪所生之危害非輕，惟兼衡被告販賣毒品數量不多
      ，犯罪情節尚非嚴重，及被告之素行、犯罪動機、目的、
      所生危害，並考量被告犯罪時之家庭經濟狀況、學歷為高
      中畢業，及犯後否認犯行等一切情狀，再審酌被告實際販
      賣毒品時間非長，獲取之利益非鉅等情而定其應執行有期
      徒刑九年。核原審既已將前揭情事納入量刑之衡酌事項，
      並已斟酌刑法第五十七條各款所列情狀，量刑亦未逾越法
      定刑度，所定應執行之刑亦未違刑法第五十一條第一項第
      五款之規定，且未濫用自由裁量之權限，檢察官所具上訴
      理由書，僅以原判決所定應執行之刑變相減刑，無法教化
      人心，難收警惕之效為由，空泛指稱原審所定應執行之刑
      過輕，而未引述卷內既有訴訟資料或提出新事證，指摘或
      表明第一審判決有何採證、認事、用法或量刑等足以影響
      判決本旨之不當或違法，而構成應予撤銷之具體事由，依
      前揭說明，檢察官上訴無具體理由而不合上訴之法定程式
      ，應予駁回。
（二）被告雖以其確實有錯，願意當庭認罪，請求從輕量刑云云
      提起上訴。惟被告於偵查中及原審理時均未坦承犯行，經
      原審調查審理後認其所為犯行證據明確而為論罪科刑，被
      告於上訴後始表示願意認罪，不過係企圖藉此邀得從輕量
      刑之寬典，並非衷心悔悟，況原審量刑已屬從輕，更無再
      予減輕之理。被告上訴形式上雖已提出上開事由，然並未
      具體指摘原判決有如何採證、認事、用法及量刑等足以影
      響判決本旨之不當或違法，而構成應予撤銷之具體事由，
      應認其上訴為不合法律上之程式，予以駁回。
（三）綜上所述，檢察官及被告之上訴均不合法律上之程式，且
      無從命補正，均應予駁回，且不經言詞辯論為之。
據上論斷，應依刑事訴訟法第三百六十七條前段、第三百七十二
條，判決如主文。
中    華    民    國     100    年    8    月    8    日
                  刑事庭審判長法  官  何方興
                              法  官  王紋瑩
                              法  官  陳秋錦
以上正本證明與原本無異。
如不服本判決，應於收受送達後10日內向本院提出上訴書狀，其
未敘述理由者，並得於提起上訴狀後10日內向本院補提理由書（
均須按他造當事人之人數附繕本）「切勿逕送上級法院」。
中    華    民    國   100    年    8     月    8     日
                              書記官  吳璧娟